臺灣南投地方法院刑事判決
111年度訴字第73號
公  訴  人  臺灣南投地方檢察署檢察官 
被      告  何志桓




上列被告因違反藥事法案件，經檢察官提起公訴（110 年度偵字
第6530號），被告於準備程序中就被訴事實為有罪之陳述，經告
以簡式審判之旨，並聽取當事人之意見後，本院合議庭裁定由受
命法官獨任進行簡式審判程序，判決如下：
    主          文
甲○○明知為禁藥而轉讓，共貳罪，各處有期徒刑參月。應執行
有期徒刑伍月。 
    犯罪事實及理由
一、被告甲○○所犯藥事法第83條第1 項之轉讓禁藥罪，係死刑
　　、無期徒刑、最輕本刑為3 年以上有期徒刑以外之罪，且非
　　高等法院管轄第一審案件，被告於本院準備程序中，先就被
　　訴事實為有罪之陳述，經告知簡式審判程序之旨，並聽取檢
　　察官、被告之意見後，本院合議庭裁定由受命法官獨任進行
　　簡式審判程序；又本案之證據調查，依刑事訴訟法第273 條
　　之2 之規定，不受同法第159 條第1 項、第161 條之2 、第
　　161 條之3 、第163 條之1 及第164 條至第170 條之限制。
二、本案犯罪事實及證據，除證據部份應補充被告於本院準備程
　　序及審理時之自白（見本院卷第70、78頁）外，餘均引用起
　　訴書之記載（如附件）。
三、論罪科刑之理由：
  ㈠按行為人轉讓甲基安非他命（未達法定應加重其刑之一定數
    量）予成年男子，同時該當藥事法第83條第1 項轉讓禁藥罪
    及毒品條例第8 條第2 項轉讓第二級毒品罪之構成要件。因
    轉讓禁藥罪之法定刑為7 年以下有期徒刑，得併科5,000 萬
    元以下罰金，較轉讓第二級毒品罪之法定刑6 月以上5 年以
    下有期徒刑，得併科70萬元以下罰金為重，故應依重法優於
    輕法之原則，擇較重之轉讓禁藥罪論處（最高法院109 年度
　　台上大字第1089號裁定意旨參照）。行為人明知禁藥甲基安
　　非他命而轉讓，除成立毒品危害防制條例第8 條第2 項之轉
　　讓第二級毒品罪外，亦構成藥事法第83條第1 項之轉讓禁藥
　　罪，屬於同一犯罪行為同時有二種法律可資處罰之法規競合
　　（或稱法條競合）關係。因毒品危害防制條例第8 條第2 項
　　之轉讓第二級毒品罪，法定本刑為6 月以上5 年以下有期徒
　　刑，得併科70萬元以下罰金。藥事法第83條第1 項之轉讓禁
　　藥罪，法定本刑為7 年以下有期徒刑，得併科5,000 萬元以
　　下罰金。從而，轉讓甲基安非他命行為，除轉讓達毒品危害
　　防制條例第8 條第6 項規定之一定數量（淨重10公克以上）
　　，或成年人轉讓予未成年人，或明知為懷胎婦女而轉讓，經
　　依法加重後之法定刑較藥事法第83條第1 項轉讓禁藥之法定
　　刑為重情形外，依「重法優於輕法」原則，應適用重法即藥
　　事法第83條第1 項之轉讓禁藥罪處罰（最高法院108 年度台
　　上字第1153號判決要旨參照）。藥事法對轉讓禁藥行為設有
　　刑罰規定，旨在遏止禁藥之擴散與氾濫，其犯行所侵害者為
　　社會法益，而非個人法益，則以一行為轉讓禁藥予數人者，
　　所侵害之法益即僅為一社會法益，而非數個個人法益，此與
　　刑法第55條前段所稱一行為觸犯數罪名，係指一行為同時侵
　　害數個相同或不同法益，而成立數個同一或不同罪名之情形
　　，自屬有間（最高法院104 年度台上字第540 號判決意旨參
　　照）。本案卷內並無證據證明被告轉讓之禁藥數量已達淨重
　　10公克以上，且受轉讓人均為20歲以上之成年男性（見警卷
　　第13、23頁），核被告2 次（110 年4 月15日、同年4 月27
　　日）所為，均係犯藥事法第83條第1 項之轉讓禁藥罪。且因
　　藥事法並無持有禁藥之處罰規定，基於法律整體適用不得割
　　裂原則，自無持有第二級毒品甲基安非他命之低度行為應為
　　轉讓禁藥甲基安非他命之高度行為所吸收之問題。此外，被
　　告各次雖均同時轉讓禁藥予2 人，但依前揭說明，各次所侵
　　害之法益僅為一社會法益，各應論以1 罪，均予敘明。 
　㈡被告本案所犯2 罪間，犯意各自有別、行為互有不同，應予
　　分別論罪、合併處罰。 　　
　㈢再按，行為人轉讓同屬禁藥之第二級毒品甲基安非他命（未
　　達法定應加重其刑之一定數量）予成年人（非孕婦），依重
　　法優於輕法之原則，擇較重之藥事法第83條第1 項轉讓禁藥
　　罪論處，如行為人於偵查及歷次審判中均自白，仍應適用毒
　　品危害防制條例第17條第2 項規定減輕其刑（最高法院 109
　　年度台上大字第4243號裁定要旨參照）。查被告於警詢、本
　　院準備程序及審理時（見警卷第11頁、本院卷第70、78頁）
　　對於本案所犯2 罪均坦承不諱，均應依毒品危害防制條例第
　　17條第2 項規定減輕其刑。又被告於警詢時既對於警方詢問
　　「…鄭龍杰供稱於110 年4 月8 日21時、110 年4 月15日21
　　時、110 年4 月27日21時許共3 次，與李彥葳一同至你住處
　　施用你提供之第二級毒品甲基安非他命…是否屬實？」，回
　　答「…我表弟鄭龍杰說的那3 次才是屬實的。」（見警卷第
　　11頁），即可認定其已自白犯行，至於偵訊時是否翻異其詞
　　，則非所問，併予敘明。
　㈣爰審酌被告已有數次毒品案件之前案紀錄，有臺灣高等法院
　　被告前案紀錄表在案足佐，而其明知甲基安非他命足以危害
　　人之身體健康，竟仍非法轉讓供給他人施用，不僅漠視國家
　　對於杜絕毒品犯罪之禁令，並且戕害國民身體健康，行為均
　　有不該，兼衡其犯後坦承犯行、尚見悔意，各次犯罪之動機
    、目的、情節、所生危害、轉讓數量不多，及其自述國中畢
　　業之智識程度，先前從事保養品直銷工作、家庭經濟情況勉
　　強之生活狀況（見本院卷第78頁）等一切情狀，分別量處如
　　主文所示之刑。又斟酌本案2 罪罪名相同、犯行時間間隔非
　　久等情，合併定其應執行之刑為如主文所示。 　　　
四、適用之法律：
　　刑事訴訟法第273 條之1 第1 項、第299 條第1 項前段、第
　　310 條之2 、第454 條第2 項。
五、如不服本判決，應於收受送達後20日內向本院提出上訴書狀
　　，並應敘述具體理由；其未敘述上訴理由者，應於上訴期間
　　屆滿後20日內向本院補提理由書（均須附繕本）。
本案經檢察官石光哲提起公訴，檢察官廖秀晏到庭執行職務。
中    華    民    國   111    年    6     月    21    日
                  刑事第一庭    法  官  張國隆
以上正本與原本無異。
如不服本判決，應於收受送達後20日內向本院提出上訴書狀，並
應敘述具體理由；其未敘述上訴理由者，應於上訴期間屆滿後20
日內向本院補提理由書（均須按他造當事人之人數附繕本）「切
勿逕送上級法院」。
　　　　　                      書記官  張馨方
中    華    民    國   111    年    6     月    21    日
附錄本案論罪科刑法條：
藥事法第83條第1 項
明知為偽藥或禁藥，而販賣、供應、調劑、運送、寄藏、牙保、
轉讓或意圖販賣而陳列者，處7 年以下有期徒刑，得併科新臺幣
5 千萬元以下罰金。